【裁判字號】    97,交聲,1065
【裁判日期】    971222
【裁判案由】    違反道路交通管理處罰條例聲明異議
【裁判全文】
臺灣士林地方法院交通事件裁定        97年度交聲字第1065號
原處分機關  交通部公路總局臺北區監理所
異  議  人
即受處分人  乙○○
上列異議人即受處分人因違反道路交通管理處罰條例案件，對於
交通部公路總局臺北區監理所民國97年5 月23日所為之處分（原
處分案號：北監自裁字第裁40-Z00000000號），聲明異議，本院
裁定如下：
    主  文
異議駁回。
    理  由
一、按汽車行駛高速公路應依速限標誌指示，高速公路及快速道
    路交通管制規則第5 條第1 項前段定有明文。又按汽車行駛
    於高速公路、快速公路或設站管制之道路，不遵使用限制、
    禁止、行車管制及管理事項之管制規則，而行車速度超過規
    定之最高時速或低於規定之最低速限，處汽車駕駛人新臺幣
    （下同）3,000 元以上6,000 元以下罰鍰，並記違規點數1
    點，道路交通管理處罰條例第33條第1 項第1 款及第63條第
    1 項第1 款亦定有明文。
二、原處分意旨略以：異議人即受處分人乙○○，於民國（下同
    ）97年4 月5 日凌晨2 時52分許，駕駛車號4770-ES 號自用
    小客車，於國道三號南下279 公里處，經內政部警政署國道
    公路警察局第八警察隊員警持雷射測速槍測速，因「限速11
    0 公里，經雷達測明時速127 公里，超速17公里（測距333.
    5 公尺）」之違規，而當場攔停並製單舉發，爰依道路交通
    管理處罰條例第33條第1 項第1 款規定，裁處罰鍰3,000 元
    ，並依同條例第63條第1 項第1 款記違規點數1 點。
三、聲明異議意旨略以：伊於97年4 月5 日凌晨2 時52分許駕駛
    上車輛經過國道三號南下279 公里時，皆不知有員警執勤，
    員警突然出現在伊車旁攔停，告知伊有超速違規並將雷達測
    速儀器給伊查看，該儀器未顯示紀錄時間、地點、車號，亦
    無任何照片顯示伊車為違規車輛就開單。伊向員警表示該測
    速器中顯示335 公里，與舉發之290 公里不符，舉發機關嗣
    後回覆該儀器係經合格檢驗，但確無法確認當時違規時係伊
    車，伊當時駕駛時前面尚有1 台，距伊車約3 個車身，伊認
    為員警當時應係要攔停前面那台車，但因不及攔停而攔下伊
    車，警方執法毫無說服力，實難令人信服云云。
四、經查：
（一）異議人於上揭時地駕車，經執勤員警目測查看車道中車輛
      動態，並以雷射測速槍上方視窗內紅外線點瞄準被測車輛
      ，經鎖定後，槍內螢幕即顯示其時速127 公里，測距333.
      5 公尺，超速17公里（該路段最高時速限制110 公里），
      確認上開車輛超速無誤後，始依法攔停舉發等情，有內政
      部警政署國道公路警察局第八警察隊97年5 月15日公警八
      交字第0970871002號函影本及內政部警政署國道公路警察
      局97年4 月5 日公警局交字第Z00000000 號舉發違反道路
      交通管理事件通知單影本各1 紙在卷可稽。
（二）上揭違規事實，訊據證人即舉發本件違規之內政部警政署
      國道公路警察局第八警察隊員警甲○○到庭結證稱：當時
      伊於279 公里梅山交流道出口閘道前執勤，該處300 公尺
      前設有固定警示牌「前有測速照相」，閘道口有路燈，依
      規定測到違規攔查時才開警示燈，否則開尾燈即可。當時
      近凌晨3 點車流很少，只有一部車，受處分人車速127 公
      里，伊有開警報器、指揮棒攔停，受處分人走內側車道不
      停，伊同事尾隨受處分人約1 公里，伊等即出示證件告知
      超速，出示雷射槍給受處分人查看，伊記得該車後座有年
      長者，並當場示範雷射槍操作，且將受處分人之前的違規
      單出示予受處分人解釋伊等不會將前面超速的數據拿來取
      締，但受處分人仍一直爭執沒超速。伊等使用之雷射槍上
      有瞄準紅點，1 次僅能鎖定1 部車，鎖定超速車輛後，就
      固定顯示速度、取締距離，除非重測或關機，數據才會跑
      跳，伊使用雷射槍執勤取締多年，且當時也對受處分人前
      方7 、800 公尺的車測速無超速後，伊等才又瞄準受處分
      人的車，不會誤判違規車輛等語甚詳（參見本院97年12月
      5 日訊問筆錄）。依證人所述，警方所使用之雷射測速槍
      ，經測得車輛有超速之事實時，即以目視之方法跟隨該車
      攔停舉發，而該雷射槍之特性係1 次僅能鎖定1 台車輛，
      並非1 次鎖定多台，則以員警之執勤技巧及經驗，欲就某
      一特定車輛判定為超速之車輛，應非難事，縱雷射槍內並
      無照相功能，亦無誤認之可能。又執行交通勤務之警察所
      使用之雷射測速槍，係符合檢驗規定且經檢驗合格，可正
      常操作使用之測速科技器材，此有經濟部標準檢驗局96年
      7 月5 日出具之雷射測速檢定合格證書（有效期限：97年
      7 月31日）影本1 份在卷可憑。是本件執勤警察配合目視
      查看車道中車輛動態，經確認受處分人之汽車超速無誤後
      依法逕行製單舉發，顯無違誤。
五、綜上所述，原處分機關認異議人有「汽車行駛高速公路速度
    超過規定最高速限（未滿20公里）」之違規，並依道路交通
    管理處罰條例第33條第1 項第1 款規定，裁處罰鍰3,000 元
    ，並依同條例第63條第1 項第1 款記違規點數1 點之處分，
    核無不當。異議人之異議為無理由，應予駁回。
六、據上論斷，應依道路交通案件處理辦法第19條，裁定如主文
    。
中    華    民    國    97    年    12    月    22    日
                  交通法庭法  官  賴邦元
以上正本證明與原本無異。
如不服本裁定應於裁定送達後5 日內向本院提出抗告狀。
                          書記官  游育慈
中    華    民    國    97    年    12    月    22    日


司法院資訊處製作；財團法人民間司法改革基金會備份。
